【裁判字號】    98,訴,218
【裁判日期】    990721
【裁判案由】    返還不當得利等
【裁判全文】
臺灣宜蘭地方法院民事判決               98年度訴字第218號
原      告  張陳勇
            陳寶秀
共      同
訴訟代理人  林志嵩律師
被      告  林惠玉
訴訟代理人  林世超律師
上列當事人間請求返還不當得利等事件，本院於中華民國99年6月
23日言詞辯論終結，判決如下：
    主  文
被告應給付原告張陳勇新臺幣壹佰肆拾肆萬參仟貳佰肆拾玖元及
自民國九十八年八月十二日起至清償日止，按週年利率百分之五
計算之利息。
被告應給付原告陳寶秀新臺幣貳拾捌萬柒仟零伍拾元及自民國九
十八年八月十二日起至清償日止，按週年利率百分之五計算之利
息。
原告其餘之訴駁回。
訴訟費用由原告負擔二分之一，餘由被告負擔。
本判決第一項，於原告張陳勇以新臺幣肆拾捌萬壹仟零捌拾參元
供擔保後，得假執行。但被告以新臺幣壹佰肆拾肆萬參仟貳佰肆
拾玖元為原告張陳勇供擔保後，得免為假執行。
本判決第二項，於原告陳寶秀以新臺幣玖萬伍仟陸佰捌拾參元供
擔保後，得假執行。但被告以新臺幣貳拾捌萬柒仟零伍拾元為原
告陳寶秀供擔保後，得免為假執行。
原告其餘假執行之聲請駁回。
    事實及理由
壹、程序事項
    按訴狀送達後，原告不得將原訴變更或追加他訴，但被告同
    意者、請求之基礎事實同一者或擴張應受判決事項之聲明者
    ，不在此限；被告於訴之變更或追加無異議，而為本案之言
    詞辯論者，視為同意變更或追加，民事訴訟法第255條第1項
    第1款、第2款、第3款及第2項分別定有明文。查本件訴訟於
    起訴時係列張陳勇、張霞為原告，並聲明：被告應給付新臺
    幣（下同）3,013,930元。嗣於98年8月6 日以民事準備（一
    ）兼爭點整理狀追加陳寶秀為原告，改列原告為張陳勇及陳
    寶秀，並變更其聲明為：（一）被告應給付原告張陳勇2,51
    3,930 元及自民事準備（一）兼爭點整理狀繕本送達翌日起
    至清償日止按年息5％ 計算之利息。（二）被告應給付原告
    陳寶秀50萬元及自本民事準備（一）兼爭點整理狀繕本送達
    翌日起至清償日止按年息5％ 計算之利息。（三）願供擔保
    ，請准宣告假執行。核其聲明及當事人之變更與上述法律規
    定相符，應予准允。
貳、實體事項
一、原告主張：
（一）被繼承人張霞於民國97年7月11 日死亡，經全體繼承人即
      原告張陳勇、陳寶秀2人於97年8月17日協議分割遺產，就
      遺產中五結鄉農會存款3,013,937 元，協議由原告陳寶秀
      取得50 萬元，餘2,513,930元由原告張陳勇取得。詎被告
      於被繼承人張霞死亡前，即未經被繼承人張霞或原告之同
      意，擅將被繼承人張霞於五結鄉農會之3 筆定存單解約，
      並將帳戶內之存款3,013,930 元轉入被告於五結鄉農會之
      帳戶。被告既非被繼承人張霞之繼承人，又未經被繼承人
      張霞或原告之同意，私自將被繼承人張霞於五結鄉農會之
      存款轉入自己帳戶，爰依法訴請被告返還。
（二）原告同意將被告管理張霞生前取款之總額，減去代支付之
      費用，計算應給付原告之金額。依交易明細及提領現金交
      易傳票，被告自張霞帳戶內提領金額如下：95年5月10 日
      46,600 元、95年9月25日15,035元、95年12月5日35 萬元
      、96年9月17日11萬元、96年12月5日25萬元、96年12月10
      日25萬元、97年3月7日3萬元，此部分共計1,051,635元。
      另被告於97年7月10日轉帳3,013,930元，合計共4,065,56
      5 元。茲就被告主張扣抵項目有爭執之部分逐一說明如下
      ：
   1、被告主張：於96年12月8 日代被繼承人張霞支付修理屋頂
      及抓漏鋪油毛紙之工資4,000元及材料費4,416元，另於97
      年8月12日代被繼承人張霞支付修理屋頂抓漏費用2,000元
      及材料985 元等語，此部分不爭執。然被告又主張：於97
      年8月10 日代為支付被繼承人張霞、原告張陳勇積欠東海
      五金行款項7,217元云云，此部分與前述96年12月8日之材
      料費4,416元、97年8月12日材料985 元係屬重複請求，是
      就97年8月10日代為支付部分，原告僅於1,816元（7,217-
      4,416-985）之範圍內不爭執。
   2、被告主張：分別於95年6月20日、96年7月17日電匯給原告
      張陳勇30,030元及50,030元，合計80,060元云云，然該款
      項均由被繼承人張霞帳戶內轉帳匯款予原告張陳勇，並非
      由被告支出。且此部分未計入被告自被繼承人張霞帳戶內
      取走之金額，被告自不能主張扣抵。另被告於96 年9月17
      日自被繼承人張霞帳戶內領取11萬元，是被告需證明於96
      年9月19日存入被繼承人張霞帳戶之5萬元為被告所有，而
      非被繼承人張霞所有。
   3、對於被告有支出 716,025元喪葬費用部分不爭執。惟依民
      法第176 條規定，無因管理人僅能請求必要或有益費用。
      依民法第546條第1項規定，受任人僅能請求必要費用，是
      被告應舉證證明其支出係屬必要或有益費用。被告所列喪
      葬費用明細中，葬儀承包21萬元部分未有細目，無從判斷
      是否為必要或有益費用。式場、鐵厝等共52,500元及喪葬
      費用148,600元部分，應已包含在葬儀承包21 萬元之範圍
      內，此部分應屬重複計列。證人林益風固證稱：當時張陳
      勇有說喪禮交由伊處理即可等語，然當時原告不知被繼承
      人張霞尚餘有300 萬餘元之存款，更不知被告將來會主張
      扣款，故於當時對於喪葬支出自然表示沒有意見，但並非
      對被告所支出之喪葬費用均無意見或不爭執。
   4、被告主張：自81年至97年6 月被繼承人張霞向被告每月借
      款6,000元，合計共1,217,000元云云，惟依被繼承人張霞
      帳戶內之存、提款及餘額，被繼承人張霞並無欠缺生活費
      用之情，且自95年起其帳戶內即有數筆鉅額存款，證人林
      益風證稱：張霞沒有生活費就找被告拿云云，顯與事實不
      符。又證人林益風僅稱：自張霞、被告、張霞之配偶等知
      悉被告有拿零用錢給張霞，僅見過1、2次等語，尚不足以
      證明被告自81年起即每月給付被繼承人張霞6,000 元。且
      證人林益風稱6,000 元係生活費或零用錢，與被告所稱之
      借款不同。另證人張魚格初稱6,000 元係生活費，後又稱
      係借款，前後歧異。又被告長期保管被繼承人張霞之存摺
      、印章，如為借款，何以於被繼承人張霞領有巨額款項時
      未向其追討，俱徵證人張魚格所述不實。
（三）爰依不當得利、無因管理及委任等法律關係訴請被告返還
      等語。並聲明：1.被告應給付原告張陳勇2,513,930 元及
      自民事準備（一）兼爭點整理狀繕本送達翌日起至清償日
      止按年息5％計算之利息。2.被告應給付原告陳寶秀50 萬
      元及自本民事準備（一）兼爭點整理狀繕本送達翌日起至
      清償日止按年息 5％計算之利息。3.願供擔保，請准宣告
      假執行。
二、被告則以：
（一）被繼承人張霞與被告之母張魚格為姊妹關係，被告自小即
      住居在被繼承人張霞家中，雖未辦理收養，惟情同母女，
      被告於出嫁後，因原告未盡扶養義務，被告仍繼續照料張
      霞之日常生活起居。被繼承人張霞於生前即95年4月26 日
      即將五結鄉農會之存摺、印章交由被告保管，並概括授權
      被告代為領取、支付款項，有民法上之委任關係，有民法
      第546條、第547條之適用。縱如原告主張係不當得利，惟
      被告係屬善意受領人，有民法第182條第1項、最高法院61
      年台上字第1695 號判例、最高法院87年台上字第937號判
      決要旨之適用。
（二）以下就被告代被繼承人張霞或原告處理事務所支出之費用
      ，逐一說明：
   1、97年7月10日前，合計共927,099元，明細如下：
   （1）95年12月代被繼承人張霞安裝馬桶，支出費用6,600 元
        。
   （2）代寄租金（含郵資）給地主張惠美，支出費用19,743元
        。
   （3）寄存證信函（3次）、律師撰狀費用，支出費用為6,000
        元。
   （4）帶張霞看病：96年支出4,336元、97年支出670元，合計
        支出5,006元。
   （5）代寄租金（含郵資）給地主張新宗，支出27,994元。
   （6）95年代書代辦費，由簡錦松代書承辦被繼承人張霞繼承
        其配偶陳木生所有坐落宜蘭縣五結鄉○○段154 地號土
        地之費用，共16,280元。
   （7）代為支付95年9月6日陳寶秀領走5,000元。
   （8）代為支付96年間陳寶秀看護被繼承人張霞10個月之看護
        費用10萬元。
   （9）95年12月25日代為支付被繼承人張霞配偶陳木生風水費
        用25萬元，此部分係由被告委託吳文德代為施作，並由
        蔡坪亨出面代為收受款項。
   （10）97年1月代被繼承人張霞購買熱水器，支付5,000元。
   （11） 97年2月1日代被繼承人張霞購買歌林冰箱及洗衣機各
          1台，共支出27,000元。
   （12） 97年1月22日代被繼承人張霞裝置鐵門1萬元。
   （13） 97年3月3日代被繼承人張霞支付35萬元借給原告張陳
          勇。
   （14） 96年12月8 日代被繼承人張霞支付修理屋頂及抓漏、
          鋪油毛紙工資2天4,000元及材料費4,416元，合計8,4
          16元。
   （15） 95年12月12日代墊被繼承人張霞配偶陳木生之公墓許
          可費用1萬元。
   （16） 96年9月19日電匯給原告張陳勇50,030元（含手續費3
          0 元），因被繼承人張霞帳戶內已無足夠款項可匯款
          予原告張陳勇，乃由被告匯5 萬元現金入被繼承人張
          霞帳戶。又縱使96年9月17 日被告有從張霞帳戶內提
          領11萬元，然此部分既經被告同意列為被告領款之項
          目，則代為支付給原告張陳勇之款項無論係被告自己
          之款項或被繼承人張霞之款項，均應得加以抵銷扣除
          。另95年6月28日電匯給原告張陳勇30,030 元（含手
          續費30元）部分確係被繼承人張霞領款電匯給原告張
          陳勇，此部分不算入被告代墊款。
   2、97年7月10日後，合計共2,655,227元，明細如下：
   （1）代為辦理喪葬費用，共支出716,025 元。喪禮之舉行及
        喪葬費用之支出，本應由繼承人為之，茲因原告張陳勇
        負債在外，原告陳寶秀已出嫁，致被繼承人張霞之喪事
        由被告代為辦理，並代為支付費用。原告自屬無法律上
        原因而受利益，致被告受有損害，被告應得依民法第17
        9 條不當得利規定，主張抵銷。又縱如原告所主張，上
        開代辦喪葬事宜屬無因管理，依民法第176 條規定，管
        理事務既有利於繼承人即原告，且原告亦曾出面參與喪
        禮而未表異議，則被告為原告所支出之喪葬費用，均為
        必要或有益之費用，或可認是負擔債務，或受有損害，
        均得請求原告償還。
   （2）97年7月11日代為支付被繼承人張霞手尾錢6萬元。
   （3）自81年至97年6月被繼承人張霞向被告按月借款6,000元
        ，共計借款1,217,000 元。依證人林益風所述：至少自
        其93年擔任村長以來至張霞過逝，被告每月固定拿6,00
        0 元給張霞使用等語；證人張魚格亦證述確有上開情事
        。
   （4）97年8月8日原告張陳勇向被告取走29萬元。
   （5）97年8月20日原告張陳勇取走20萬元。
   （6）97年3月2日陳寶秀向被告取走15萬元。
   （7）97年8月12日代墊張霞家修理屋頂抓漏費用2,000元及材
        料985元，共2,985元。
   （8）97年7月11日原告張陳勇向被告取走12,000 元支付被繼
        承人張霞醫藥費。
   （9）97年8月10 日代為支付張霞、張陳勇積欠東海五金行款
        項7,217 元。此部分與前述96年12月8日之材料費4,416
        元、97年8月12日材料985元無涉，並非重複請領，此情
        業經證人林家菁於審理時證述在案，原告就此項目之主
        張應無可採。
（三）被告共代墊支出3,582,326元（927,099+2,655,227），原
      告得請求之數額應為扣除此項目後之餘額等語，資為抗辯
      。並聲明：1.原告之訴駁回。2.如受不利判決，願供擔保
      請准免為假執行。
三、兩造不爭執之事實：
（一）被繼承人張霞於97年7月11日死亡，繼承人為原告2人。
（二）被告自張霞於宜蘭縣五結鄉農會，帳號00000000000000號
      帳戶內提領金額如下：95年5月10日46,600元、95年9月25
      日15,035元、95年12月5日35萬元、96年9月17日11萬元、
      96年12月5日25萬元、96年12月10日25萬元、97年3月7日3
      萬元，此部分共計1,051,635元。另被告於97年7月10日將
      張霞上開帳戶內之定期存單解約轉帳3,013,930 元至被告
      於宜蘭縣五結鄉農會00000000000000號帳戶內。合計共提
      領4,065,565元。
（三）原告於97年8月17 日辦理遺產分割，協議由原告陳寶秀取
      得50萬元，餘2,513,930元由原告張陳勇取得。
（四）被繼承人張霞死亡時，其於宜蘭縣五結鄉農會之前開帳戶
      存摺、印鑑係由被告保管。
（五）兩造同意就被告所提領被繼承人張霞上開帳戶內存款共4,
      065,565 元，扣除被告代被繼承人張霞或原告所支付之費
      用後，計算原告得請求之金額。
（六）原告就被告代為支付下列款項不爭執，同意扣抵：
   1、95年12月代被繼承人張霞安裝馬桶，支出費用6,600元。
   2、代寄租金（含郵資）給地主張惠美，支出費用19,743元。
   3、寄存證信函（3次）、律師撰狀費用，支出費用為6,000元
      。
   4、帶張霞看病：96年支出4,336元、97年支出670元，合計支
      出5,006元。
   5、代寄租金（含郵資）給地主張新宗，支出27,994元。
   6、95年代書代辦費，由簡錦松代書承辦被繼承人張霞繼承其
      配偶陳木生所有坐落宜蘭縣五結鄉○○段154 地號土地之
      費用，共16,280元。
   7、代為支付95年9月6日陳寶秀領走5,000元。
   8、代為支付96年間陳寶秀看護被繼承人張霞10個月之看護費
      用10萬元。
   9、95年12月25日代為支付被繼承人張霞配偶陳木生風水費用
      25萬元。
   10、97年1月代被繼承人張霞購買熱水器，支付5,000元。
   11、97年2月1日代被繼承人張霞購買歌林冰箱及洗衣機各1台
       ，共支出27,000元。
   12、97年1月22日代被繼承人張霞裝置鐵門1萬元。
   13、97年3月3日代被繼承人張霞支付35 萬元借給原告張陳勇
       。
   14、96年12月8日代被繼承人張霞支付修理屋頂及抓漏、鋪油
       毛紙工資2天4,000元及材料費4,416元，合計8,416元。
   15、95年12月12 日代墊被繼承人張霞配偶陳木生之公墓許可
       費用1萬元。
   16、97年7月11日代為支付被繼承人張霞手尾錢6萬元。
   17、97年8月8日原告張陳勇向被告取走29萬元。
   18、97年8月20日原告張陳勇取走20萬元。
   19、97年3月2日陳寶秀向被告取走15萬元。
   20、97年8月12日，代墊張霞家修理屋頂抓漏費用2,000 元及
       材料985元，共2,985元。
   21、97年7月11日原告張陳勇向被告取走12,000元支付被繼承
       人張霞醫藥費。
   22、97年8月10日代為支付張霞、張陳勇積欠東海五金行款項
       1,816元（7,217-4,416-985）。
   23、上開金額合計共1,563,840元。
（七）95年6月28日電匯給原告張陳勇30,030元（含手續費30 元
      ）部分係被繼承人張霞親為，被告同意此部分不列入被告
      代墊款，不作為扣抵之項目。
（八）被告辦理被繼承人張霞喪葬事宜共支出716,025元。
四、得心證之理由：
    本件經兩造就程序及實體法上之爭點協議如下：就原告得請
    求被告給付之範圍，以被告自95年5月3日迄至97年7月10 日
    自被繼承人張霞於宜蘭縣五結鄉農會00000000000000號帳戶
    內提領合計4, 065,565元中，扣除被告代被繼承人張霞或原
    告支付之費用後，計算原告得請求之金額。茲就兩造有爭執
    之項目，分述如下：
（一）就被告主張於96年9月19日代被繼承人張霞匯款50,030 元
      （含手續費30元）予原告張陳勇部分，原告否認之，並稱
      ：該款項係自被繼承人張霞之帳戶轉帳予原告張陳勇，非
      被告所支出，且被告於96年9月17 日自被繼承人張霞帳戶
      內領取11 萬元，是被告應證明其於96年9月19日存入被繼
      承人張霞帳戶內之5 萬元確為被告所有，而非被繼承人張
      霞所有云云。然查，被告於96年9月17 日自被繼承人張霞
      帳戶內提領11 萬元後，帳戶餘額僅存5,627元，嗣經被告
      於96年9月19日存入5萬元後，隨即於是日匯款50,030元（
      含手續費30元）予原告張陳勇，有匯款申請書（卷第26頁
      ）及五結鄉農會98年9月17日五農信字第0980003180 號函
      檢附之帳戶交易明細表（卷第149 頁）各乙份在卷可參，
      現兩造既已協議將被告於96年9月17日提領之11 萬元全數
      納入作為原告得請求之基礎，則無論被告於96年9月19 日
      匯入被繼承人張霞帳戶之5 萬元係被告個人所有或係其於
      96年9月17日提領之11 萬元中之一部，均應允以扣抵，是
      原告上述主張，尚無可採。惟就手續費30元部分，仍係自
      被繼承人張霞之帳戶內提領，非被告所支出，被告就此部
      分主張扣抵即屬無據。
（二）就被告主張於97年8月10 日代為支付被繼承人張霞、原告
      張陳勇積欠東海五金行款項7,217 元部分，原告僅同意於
      1,816 元之範圍內為扣抵，其主張：其餘部分（即7,217-
      1,816）與被告96年12月8日代為支付之材料費4,416 元及
      97年8月12 日代為支付之材料費985 元，係重複請求云云
      ，然證人即東海五金行實際負責人林家菁於本院審理時證
      稱：87年間原告張陳勇從事營造，好像經營不善，87 年5
      、6月結算時還欠東海五金行貨款7,217元，後來原告張陳
      勇就不見了，伊有到原告張陳勇住處催討，其父母也知情
      ，後來其父親先過世，其母親大部分都是由被告在照顧，
      到了96年間被告有拿錢來償還債務，這筆錢應該是被告的
      錢，因為被繼承人張霞之前有說要女兒先出，不要欠鄰居
      錢，女兒就是指被告，另外卷第195頁的2張估價單是伊所
      填寫，是被告請供人整修屋頂時到伊那買的材料，錢也是
      被告付清，這2張估價單與前述的7,217元無關，7,217 元
      是原告張陳勇欠的，而這兩張估價單是被告來訂購零件時
      買的等語，是原告就此部分之主張應屬無據，該7,217 元
      確係被告代為支付原告積欠東海五金行之款項，依兩造之
      協議，被告應得扣抵5,401（7,217-1,816）元。
（三）就被告主張代為支付被繼承人張霞喪葬費用716,025 元部
      分，原告雖不爭執支出之數額，然就支出項目之必要性則
      有異議。依證人即村長林益風於本院審理時證述：被繼承
      人張霞之日常生活是由被告照料，因為原告張陳勇不在家
      ，原告陳寶秀也沒什麼錢，被繼承人張霞死亡後之喪葬事
      宜是伊全權辦理，再找鄰居幫忙，錢是被告夫婦支付，辦
      理喪事期間，原告張陳勇有出現參與喪事的辦理，原告張
      陳勇對於辦理喪事的方式有表示意見，但有說交由伊處理
      就好等語，可知原告並無出資辦理被繼承人張霞之喪葬事
      宜，且原告知悉喪葬事宜之進行，對於被告出資，委由證
      人林益風辦理等情均無爭執，應可視為原告已同意支出此
      筆費用之必要性。原告雖辯稱：當時不知被繼承人張霞尚
      有300 萬餘元之存款，更不知被告將來會主張扣款，故於
      當時對於喪葬支出自然表示沒有意見云云，惟原告為被繼
      承人張霞之繼承人，未能出資辦理被繼承人張霞之喪葬事
      宜，知悉被告代為履行，復未為反對，嗣後知悉被繼承人
      張霞遺有遺產，始又主張質疑喪葬費用之明細，顯有背於
      誠實信用。況遺產及贈與稅法第17條第1項第10 款規定，
      被繼承人之喪葬費用，以100 萬元計算，得自遺產總額中
      扣除，免徵遺產稅。被告代為支付被繼承人張霞之喪葬費
      用仍在100 萬元之範圍內，難認有不合理之情，是原告所
      辯應無可採，依兩造之協議，被告應得扣抵此部分（716,
      025元）費用。
（四）就被告主張自81年至97年6 月被繼承人張霞向被告按月借
      款6,000元，共計1,217,000元部分，原告否認之，並稱：
      依被繼承人張霞帳戶內之存、提款及餘額，被繼承人張霞
      並無欠缺生活費用之情等語。經查，證人即村長林益風於
      本院審理時雖證稱：被告與被繼承人張霞是母女關係，因
      為原告張陳勇不在家，原告陳寶秀也沒有什麼錢，被繼承
      人張霞之生活費用都是由被告負責，伊常到被繼承人張霞
      住處，看她吃得不是很好，所以問她有沒有錢用，她說被
      告會拿錢給她，是拿6,000 元，每個月都有，有時候還多
      一點，83年伊擔任村長時，被繼承人張霞之配偶還在，也
      說過如過沒有錢，就找被告拿，所以應該是從83年開始，
      被告就有拿零用錢給被繼承人張霞及其配偶等語；證人即
      被繼承人張霞之胞妹張魚格亦證述：被告平日與被繼承人
      張霞同住，因為被告8 個月大就由被繼承人張霞扶養，伊
      知道被告每個月固定給被繼承人張霞6,000 元生活費，但
      從何時開始不清楚，被告沒有給伊生活費，因為伊沒有養
      被告，被告一直與被繼承人張霞同住，直到被告結婚，但
      婚後還是有往來等語，參以前述被告為被繼承人張霞代墊
      之費用，堪認被告確與被繼承人張霞情同母女，關係密切
      ，惟被繼承人張霞至遲自88年起即每月領有3000元之老農
      津貼，其於五結鄉農會之帳戶，平均維持有數十萬元上下
      之活期存款餘額，多時達百萬以上，縱有時存款餘額降至
      數萬元，亦係將大筆金額轉作定期存款，此有五結鄉農會
      98年9月17日五農信字第0980003180 號函檢附之帳戶交易
      明細表在卷可稽，難認被繼承人張霞有欠缺生活費用之情
      。又被告自95年5 月起陸續自被繼承人張霞上開帳戶內提
      領款項，計有：95年5月10日46,600元、95年9月25日15,0
      35元、95年12月5日35萬元、96年9月17日11萬元、96年12
      月5日25萬元、96年12月10日25萬元、97年3月7日3萬元，
      共1,051,635 元，其一方面自張霞帳戶提領款項，另方面
      又稱每月借款6,000 元予被繼承人張霞，所為顯有矛盾。
      證人林益風、張魚格雖為前開陳述，然均係聽聞得來，尚
      無從直接證明被告確自81年起每月交付6,000 元予被繼承
      人張霞，被告復未能提出任何提、匯款明細或其他書證佐
      證，此部分主張尚難令本院採信，是此1,217,000 元部分
      應不得扣抵。
五、綜上，被告自被繼承人張霞於宜蘭縣五結鄉農會之帳戶共提
    領4,065,565元，扣除兩造不爭執之代墊費用1,563,840元及
    經本院審酌後認應允扣抵之96年9月19日匯款5萬元、97 年8
    月10日代為支付原告積欠東海五金行之款項5,401元（7,217
    -1,816）及喪葬費716,025元，認原告得請求之金額應為1,7
    30,299元。又原告業經協議分割遺產，由原告陳寶秀取得50
    萬元，餘2,513,930 元由原告張陳勇取得，有遺產分割契約
    書在卷可參（卷第97頁），茲依原告張陳勇、陳寶秀分得遺
    產款項之比例計算其各自得請求之金額，原告張陳勇之請求
    於1,443,249元（1,730,299×0000000 /0000000，小數點以
    下四捨五入）之範圍內為有理由；原告陳寶秀之請求於287,
    050 元（1,730,299×500000 /0000000，小數點以下四捨五
    入）之範圍內為有理由，逾此範圍部分，則屬無據，應予駁
    回。
六、原告所提之民事準備（一）兼爭點整理狀繕本係於98年8 月
    11日送達被告，有掛號郵件回執在卷可稽，是原告請求之遲
    延利息應自98年8月12 日起算。另依原告及被告之聲請，諭
    知原告、被告預供一定之擔保後，得為假執行及免為假執行
    。至原告敗訴部分，其假執行之聲請已失所附麗，應併予駁
    回。
七、本件事證已臻明確，兩造其餘主張、陳述及攻擊、防禦方法
    ，對判決之結果不生影響，爰不一一論述，併此敘明。
八、訴訟費用負擔之依據：民事訴訟法第79條。
中    華    民    國    99    年    7     月    21    日
                  臺灣宜蘭地方法院民事庭
                      法  官  楊坤樵
正本係照原本作成。
如對本判決上訴，應於判決送達後20日之不變期間內，向本院提
出上訴狀（須附繕本）。
中    華    民    國    99    年    7     月    21    日
                      書記官  林慶生

司法院資訊處製作；財團法人民間司法改革基金會備份。
